臺灣高等法院刑事判決
110年度上訴字第857號
上  訴  人  
即  被  告  蔡宗達



上列上訴人即被告因傷害等案件，不服臺灣基隆地方法院109年
度訴字第617號，中華民國109年12月29日第一審判決（起訴案號
：臺灣基隆地方檢察署109年度偵字第166號、第1040號），提起
上訴，本院判決如下：
    主  文
上訴駁回。
    犯罪事實
一、乙○○與代號BA000-H108032號之成年女子（真實姓名年籍詳
    卷，下稱甲 ）為朋友關係，2人於民國108年11月9日約同其
    他友人一起參加廟宇進香活動。詎乙○○竟意圖性騷擾，先於
    同車聊天過程中向甲 談及「不倫戀」並傳送相關報導影片
    予甲 ，並於同日晚間11時30分許，在雲林縣○○鎮○○路0段00
    0號之順安宮香客大樓3樓廂房內之左側大通鋪上層，趁甲 
    躺下就寢不及防備及抗拒之際，以左手摸抓甲 之右側胸部
    ，而對甲 為性騷擾行為得逞；嗣因遭尚未熟睡之甲 察覺，
    立即起身坐起並出聲阻止及反抗之際，乙○○竟另基於傷害之
    犯意，推倒正欲離開床鋪之甲 並徒手毆打，致甲 受有頭部
    及右眼挫傷眼、雙手挫傷及擦傷等傷害後，甲 始自行離開
    該廂房。
二、案經甲 訴由雲林縣警察局斗南分局報告臺灣雲林地方檢察
    署陳請臺灣高等檢察署檢察長核轉臺灣基隆地方檢察署檢察
    官偵查起訴。
    理  由
壹、證據能力：
　　按被告以外之人於審判外之言詞或書面陳述，除法律有規定
    者外，不得作為證據；又被告以外之人於審判外之陳述，雖
    不符合同法第159條之1至第159條之4之規定，但經當事人於
    審判程序同意作為證據，法院審酌該言詞陳述或書面陳述作
    成時之情況，認為適當者，亦得為證據。當事人、代理人或
    辯護人於法院調查證據時，知有第159條第1項不得為證據之
    情形，而未於言詞辯論終結前聲明異議者，視為有前項之同
    意，刑事訴訟法第159條第1項及第159條之5分別定有明文。
    查本件據以認定事實之供述證據，被告乙○○、檢察官於本院
    言詞辯論終結前均未爭執其證據能力，經審酌該等證據之取
    得並無違法，且與本案待證事實具有關聯性，依刑事訴訟法
    第159條之5之規定，自有證據能力。至於本件據以認定事實
    之非供述證據，與本案事實具自然關聯性，且非公務員違背
    法定程序所取得，依同法第158條之4規定反面解釋，亦具證
    據能力。
貳、實體事項：
一、訊據被告固不否認於上開時、地有徒手毆打甲 ，惟矢口否
    認有何性騷擾犯行，辯稱：伊去進香晚上喝了很多酒，喝完
    已經茫了，已經爛醉如泥，回到香客大樓3樓廂房，伊直接
    爬上上層通舖睡覺，睡到一半感覺臉部被抓傷，伊醒過來，
    因為酒醉，就直接反抗打旁邊的人，伊也不知道旁邊的人是
    誰，只記得旁邊的人說伊有摸他胸部，伊不確定有沒有碰到
    旁邊人的胸部，如果有，也是酒醉翻身不小心碰到的；伊當
    天是睡在上層通舖靠窗處，是基於正當防衛而毆打甲 ，伊
    與甲 彼此是互毆云云，經查：
　㈠被告於108年11月9日晚間11時30分許，在雲林縣○○鎮○○路0段
    000號之順安宮香客大樓3樓廂房內之左側大通鋪上層，徒手
    毆打甲 ，致甲 受有頭部及右眼挫傷眼、雙手挫傷及擦傷乙
    節，為被告所不爭執，且據證人甲 於警詢、偵查及原審審
    理中；證人凃阿華於偵查及原審審理中證述明確（見雲林地
    檢署109年度偵字第166號卷第16頁至第19頁；基隆地檢署10
    9年度偵字第1040號卷第16頁、第17頁、第40頁；原審卷第9
    6頁、第105頁、第106頁、第113頁、第128頁、本院卷第91
    頁、第113頁），並有長庚醫療財團法人基隆長庚紀念醫院1
    08年11月10日診斷證明書1份可稽（置於臺灣雲林地方檢察
    署密封袋內），堪以認定。
　㈡證人甲 於警詢中稱：108年11月9日是被告邀伊去參加進香行
    程，伊坐被告的車前往。當天在車上，被告就開始跟伊說亂
    倫是正常的，還用LINE傳一些奇怪的影片檔給伊，下午5點
    許，到了投宿的斗南順安宮，是不分男女大家睡一起，伊本
    來想找其他地方或同性的同床，但沒有適合的地點和人選，
    只好和被告睡一起，睡覺之前，伊和被告都有飲酒，但伊和
    被告的意識都很清醒，反應也都是正常的；睡覺時，伊睡靠
    牆的位置，左邊是被告，右邊是牆壁，伊睡覺閉上眼睛沒多
    久，就感覺胸部被抓摸，約被抓摸了1秒，伊睜開眼，發現
    是被告的左手在伊的胸部上，伊推開被告的手，並大喊「變
    態，幹嘛摸我」，伊邊坐起身要離開，被告就把伊推倒，並
    徒手打伊頭部跟臉部，後來是其他人把被告拉開等語（見雲
    林地檢署109年度偵字第166號卷第17頁至第19頁）；偵查中
    結證稱：案發時，伊與被告睡上舖，上舖只有伊和被告，伊
    睡在靠牆的位置，被告睡左邊，伊躺下去沒多久，正要入睡
    之際，感覺胸部被抓摸，伊睜開眼睛就看到被告的左手放在
    伊的胸部，被告當時是醒著的，伊有看到被告眼睛是睜開的
    ，伊立刻甩開被告的手坐起來，並說「你幹嘛摸我的胸部，
    你變態」，並要離開床舖，被告就徒手把伊壓在床舖上，並
    毆打伊頭部、眼睛有被打傷；當時伊睡覺的位置右邊有窗戶
    ，走廊有燈光進來，所以伊才看得清楚是被告；伊和被告睡
    覺前雖有飲酒，但沒有喝醉，喝完是大家各自走回去休息等
    語（見基隆地檢署109年度偵字第1040號卷第16頁、第17頁
    ）、原審審理中則結證稱：109年11月9日進香那天，伊坐被
    告的車，在車上被告有提到伊的某個朋友有父女的不倫戀，
    並不是伊提起亂倫的話題，是被告在講伊朋友的八卦，但伊
    覺得這是很不能相信的事，於是被告就傳了一些連結給伊看
    ，說都有這種類似的影片，世界上真的有亂倫的事情；晚上
    ，伊睡在左側上舖靠牆的位置，伊的右側是牆壁，牆上面有
    個窗戶，走廊上有燈，會透光進來，可以看到人的臉，被告
    睡在伊的左邊，伊和被告都有喝酒，伊仰躺著，棉被蓋到胸
    部以下，眼睛剛閉上，還沒有睡著，突然感覺右邊胸部被碰
    到後又抓2下，被告是有個翻身的動作，用左手摸伊的右胸
    ，伊覺得被侵犯，很不舒服，伊就跳起來大喊「你幹嘛摸我
    ，你變態」，伊就要離開，上層床板就發生聲音，被告也同
    時跳起來，然後就把伊壓著打，伊並沒有先打被告；當天晚
    上伊和被告都有喝酒，但喝完之後，被告可以自己走路不用
    人家攙扶，包含要爬上去上舖也都是自己爬，都沒有人攙扶
    ，伊和被告最後從海產店飲酒出來後，伊和被告也是各走各
    自的，都不用人扶，走回香客大樓，路程中，被告也都是正
    常走路，正常和朋友聊天等語（見原審卷第94頁至第96頁、
    第100頁、第101頁、第105頁至第108頁、第112頁、第113頁
    ），互核證人甲 於警詢、偵查及原審審理中所證其與被告
    互動之過程、床位之相對位置、飲酒後之精神狀態及被告如
    何抓摸其胸部之主要情節均相符一致，且被告於當日確實於
    LINE中傳送數則不倫戀之影片予甲 ，此有LINE截圖3紙可佐
    （見雲林地檢署109年度偵字第166號卷第29頁），堪認證人
    甲 上開所證，應非子虛；復參以證人凃阿華於原審審理中
    亦結證稱：伊睡下舖，睡下舖看不到上舖的情況，通舖內有
    小燈泡，很微弱的那種燈泡，上舖只有被告和甲 2個人，伊
    不記得有無聽到甲 說「你為何摸我」，伊聽到「啪啪」聲
    ，被告說「你怎麼打我」，甲 說「蔡師傅，你怎麼這樣對
    我」，他們就打起來，伊才上去上舖等語（見原審卷第116
    頁至第118頁），益徵甲 所言非虛，是被告於108年11月9日
    晚間11時30分許，趁甲 躺下就寢不及防備及抗拒之際，以
    左手摸抓甲 之右側胸部，已堪認定。
　㈢被告雖辯稱：伊當時已經酒醉，也有可能是酒醉不小心翻身
    摸到甲 ，伊當天是睡在上層通舖靠窗處云云，然查：
　⒈被告與甲 於當日雖有飲酒，惟飲酒後，精神狀態尚屬正常，
    並無酒醉而意識不清情形，此據證人甲 證述如前，而證人
    凃阿華於原審審理中亦結證稱：當天飲酒完之後，被告和甲
     都是用走的回去香客大樓，沒有人攙扶，伊和被告是邊走
    邊聊天回房間，被告和伊一起上樓，被告說他睡覺會磨牙，
    他就自己爬上去上舖睡等語（見原審卷第119頁）、證人凃
    偉特則結證稱：當天飲酒後回香客大樓，被告和伊父親即凃
    阿華走在伊的前面，被告是自己走回去，很正常的走等語（
    見原審卷第131頁、第134頁），足認被告於就寢時，並無其
    所述已因飲酒而處於酒醉無意識之狀態。
　⒉證人凃阿華於原審審理時雖證稱：被告是睡在靠牆壁旁邊，
    氣窗下面的位置；伊確定被告睡的位置，被告到上舖後就沒
    有下來過云云（見原審卷第122頁、第123頁、第125頁），
    然依被告於偵查中亦自陳，可能是不小心翻身摸到甲 （見
    基隆地檢署109年度偵字第1040號卷第28頁），核與甲 前揭
    證述被告係於翻身後，以左手摸甲 右胸等語大致相符；復
    依卷附通舖上層照片所示（見雲林地檢署109年度偵字第166
    號卷第26頁、第27頁、本院卷第57至65頁），果若被告如證
    人凃阿華所述，係睡於上舖靠窗處，被告如何得以於翻身後
    ，以左手摸甲 右胸？又甲 亦於原審證稱：上舖是分兩次上
    去，一次是拿衣服，睡覺的時候是其先上去；被告跟著後面
    ，就是前後腳步而已，其爬上去差不多2、3秒被告就爬上來
    了等語（見原審卷第98頁、第99頁），且證人凃阿華於偵查
    時亦證稱：被告應該是睡在上舖靠牆壁，甲 睡在被告旁邊
    ，伊是看到被告行李放在靠牆壁那邊，所以這麼認為等語（
    見基隆地檢署109年度偵字第1040號卷第40頁），是綜合前
    揭證人證述意旨、被告陳述及卷附通舖上層照片，於被告翻
    身後，以左手摸甲 右胸前，甲 係睡於上舖靠窗處，且被告
    係於甲 選定通舖睡覺位置後，始於甲 身側睡下等節，亦堪
    認定，證人凃阿華此部分於原審所為證述並非可採，亦難作
    為有利於被告之認定。
　⒊再參以證人甲 所證：被告摸其胸部之方式，是抓摸2下，亦
    與常人於睡覺之際，若無意識翻身誤觸身旁之人之身體部位
    ，僅會單純碰觸身體部位之經驗法則有違，從而，被告辯稱
    ：伊因酒醉已處於無意識，可能是不小心翻身碰觸云云，並
    不足採。　
　㈣按對於現在不法之侵害，而出於防衛自己或他人權利之行為
    ，不罰。但防衛行為過當者，得減輕或免除其刑，刑法第23
    條定有明文。又刑法第23條之正當防衛，係以對於現在不法
    之侵害，而出於防衛自己或他人權利之行為為要件。因之正
    當防衛，必對現在之不法侵害，始能成立。所謂現在，乃別
    於過去與將來而言，此為正當防衛行為之「時間性」要件。
    至於防衛過當係指為排除現在不法侵害之全部防衛行為欠缺
    「必要性」及「相當性」要件而言（最高法院109年度台上
    字第4530號判決意旨參照）。被告上訴意旨略以：伊是在挨
    打瞬間，同時本能甩手防衛，是在睡夢中本能之自衛反應，
    所為實屬正當防衛云云。經查，甲 確遭被告性騷擾行為，
    業如前述，而甲 係於遭受性騷擾行為後，出聲阻止被告並
    為反抗之舉措等情，業據證人涂阿華證稱：伊先聽到「啪啪
    」兩聲，伊就爬上去，就看到他們打成那樣；伊好像有聽到
    被告說「妳怎麼打我」，有聽到甲 說「蔡師傅，你怎麼可
    以這樣」（見原審卷第116頁、第117頁）等語明確，是於案
    發時，被告除毆打甲 外並有彼此對話，則甲 所受傷勢，顯
    非被告於睡夢中所為之自然反應，而係基於傷害故意所致；
    又甲 所為反抗行為，客觀上既為排除其所受性騷擾之法益
    侵害，而被告既得選擇離開、消極抵抗或其他替代方式等相
    當措施，即有迴避可能性，自不宜採取毆打甲 身體法益之
    方式作為防衛，然被告捨此不為，已難認具備「必要性」及
    「相當性」，是以被告主張其為正當防衛云云，自無足取。
    　　
　㈤綜上所述，被告前開辯詞，僅為事後卸責之詞，委無可採。
    本件事證明確，被告所犯傷害、性騷擾犯行均堪以認定，應
    依法論科。
  ㈥至於被告請求傳喚證人黃得貴，用以證明該香客大樓廂房內
    ，左、右二側各有上下兩層大通舖，每層可供10人睡覺，全
    部可供40人睡覺，被告不可能在大通舖之空間對甲 為性騷
    擾云云。然查，被告所為對甲 為性騷擾犯行，業經認定如
    上，且被告及甲 所睡之該側上層通舖僅有渠2人，並無其他
    香客；證人凃阿華亦證稱：廂房內有小燈泡，沒有開日光燈
    ，大概2盞小燈泡，大概10至20燭光很微弱的那種燈泡，看
    起來沒有很亮，案發時很安靜，已經有人在睡覺等語（見原
    審卷第118頁、第129頁），衡以被告與甲 皆處於躺於床上
    之姿勢，且燈光微弱，一般人亦不會任意窺視他人睡覺情形
    ，況性騷擾犯行既係趁人不及防備及抗拒所為，被告亦不否
    認可能於翻身時摸到甲 ，顯見甲 此部分證詞已無瑕疵，並
    有證人凃阿華證述意旨可資補強，況依卷附現場照片亦足彰
    顯前述空間狀況（本院卷第57至65頁），是此部分證據調查
    之聲請認無必要，併此敘明。
二、論罪及駁回上訴之說明：
  ㈠按性騷擾防治法第25條第1項之性騷擾罪，係指性侵害犯罪以
    外，基於同法第2 條第1 、2 款所列之性騷擾意圖，以乘被
    害人不及抗拒之違反意願方法，對其為與性或性別有關之親
    吻、擁抱或觸摸臀部、胸部或其他身體隱私處之行為，與強
    制猥褻罪相較，後者乃以其他性主體為洩慾之工具，俾求得
    行為人自我性慾之滿足，非僅短暫之干擾，乃侵害被害人之
    性自主權，即妨害被害人性意思形成、決定之自由；而前者
    則意在騷擾觸摸之對象，不以性慾之滿足為必要，係於被害
    人不及抗拒之際，出其不意乘隙為短暫之觸摸，尚未達於妨
    害性意思之自由，而僅破壞被害人所享有關於性、性別等，
    與性有關之寧靜、不受干擾之平和狀態，最高法院107年度
    台上字第2661號判決意旨同此見解。本案被告乘告訴人甲 
    就寢不及抗拒，摸抓告訴人之胸部，告訴人察覺並大叫自床
    上坐起後，被告即停止行為，自屬以短暫而未達妨害性意思
    自由之方式，侵害甲 與性有關之寧靜、不受干擾之平和狀
    態。是核被告所為，係犯刑法第277條第1項之傷害罪及性騷
    擾防治法第25條第1項之意圖性騷擾，乘人不及抗拒而為觸
    摸其胸部之行為罪。被告所犯上開2罪，犯意各別，行為互
    殊，應分論併罰。
  ㈡原審以被告犯行事證明確，依法論以刑法第277條第1項之傷
    害罪及性騷擾防治法第25條第1項之意圖性騷擾，乘人不及
    抗拒而為觸摸其胸部之行為罪，並以行為人責任為基礎，審
    酌被告與告訴人原為同事關係，告訴人應被告邀約而與被告
    同為參加進香行程，被告卻於晚間就寢之際，對告訴人為性
    騷擾之犯行，顯然欠缺尊重他人擁有身體自主權利之觀念，
    不僅侵犯告訴人之身體隱私，亦造成告訴人心理受創；繼而
    於告訴人遭性騷擾，而自上層通舖床板起身坐起準備離開時
    ，徒手毆打告訴人，致告訴人受有上開傷害，其所為實值非
    難，犯後又否認性騷擾犯行，迄未與告訴人達成和解或取得
    諒解，難認犯後態度良好，並考量被告並無前案，有臺灣高
    等法院被告前案紀錄表附卷可查，素行尚可，復衡酌被告高
    中畢業、離婚（見原審卷第25頁個人戶籍資料）、自述業工
    、小康之家庭經濟狀況（見雲林地檢署109年度偵字第166號
    卷第9頁）之生活情況及告訴人、檢察官及被告關於本案刑
    度之意見（見原審卷第142頁）等一切情狀，分別就傷害罪
    ，量處拘役50日；就所犯性騷擾防治法第25條第1項之性騷
    擾罪，量處拘役40日，及均諭知易科罰金之折算標準，暨定
    應執行拘役80日及易科罰金之折算標準，核其認事用法及量
    刑，均無不當，應予維持。被告上訴否認犯罪，辯稱並未有
    何性騷擾犯行，所為傷害行為係屬正當防衛云云，均經本院
    指駁如前，認被告上訴無理由，應予駁回。
據上論斷，應依刑事訴訟法第368條，判決如主文。
本案經檢察官劉星汝提起公訴，檢察官蔡顯鑫到庭執行職務。
中　　華　　民　　國　　110 　年　　5 　　月　　26　　日
                  刑事第一庭  審判長法  官  李釱任
                                    法  官  崔玲琦
                                    法  官　呂煜仁
以上正本證明與原本無異。
傷害罪部分如不服本判決，應於收受送達後20日內向本院提出上
訴書狀，其未敘述上訴之理由者並得於提起上訴後20日內向本院
補提理由書（均須按他造當事人之人數附繕本）「切勿逕送上級
法院」。 
其餘部分不得上訴。
                                    書記官　林廷佳
中　　華　　民　　國　　110 　年　　5 　　月　　26　　日
附錄：本案論罪科刑法條全文
中華民國刑法第277條
傷害人之身體或健康者，處5年以下有期徒刑、拘役或50萬元以
下罰金。
犯前項之罪，因而致人於死者，處無期徒刑或7年以上有期徒刑
；致重傷者，處3年以上10年以下有期徒刑。
性騷擾防治法第25條
意圖性騷擾，乘人不及抗拒而為親吻、擁抱或觸摸其臀部、胸部
或其他身體隱私處之行為者，處2年以下有期徒刑、拘役或科或
併科新臺幣10萬元以下罰金。
前項之罪，須告訴乃論。